臺灣雲林地方法院刑事判決
111年度訴字第103號
公  訴  人  臺灣雲林地方檢察署檢察官
被      告  柯長震





上列被告因詐欺案件，經檢察官提起公訴（111年度偵字第786號
），被告於準備程序中為有罪之陳述，本院合議庭裁定由受命法
官獨任行簡式審判程序，判決如下：
    主      文
丙○○共同犯詐欺取財未遂罪，處有期徒刑捌月。
    事實及理由
壹、犯罪事實　　
　　丙○○於民國110年4月底，透過社交軟體Instagram結識真實
    姓名年籍不詳、暱稱「Cla ra」之人（下稱「Cla ra」，無
    證據證明未滿18歲）後，遂以通訊軟體Hangouts與「Cla ra
    」聯繫。丙○○於110年6月間，與「Cla ra」約定由丙○○領取
    詐欺贓款，再由丙○○以購買比特幣之方式，將詐騙所得款項
    匯入詐欺成員之比特幣帳戶。約定既成後，丙○○即與「Cla 
    ra」共同基於詐欺取財之犯意聯絡（無證據證明含丙○○之成
    員有3 人以上），由詐欺成員於110年8月4日，以通訊軟體L
    INE暱稱「NATWEST GLOOBAL EXP」，向乙○○冒稱其係NATWES
    T GLOOBAL快遞公司人員，並佯稱乙○○因有包裹遭海關扣留
    ，需由乙○○支付相關費用贖回包裹云云，致乙○○陷於錯誤。
    丙○○復於110年8月10日9時20分許，依「Cla ra」指示，以
    其申辦之OPPO廠牌手機(搭配門號0000000000號，下稱本案
    手機)撥打電話予乙○○，並與乙○○約定於110年8月10日16時3
    0分許，在臺南市遠東銀行崇德分行(起訴書誤載為臺南火車
    站前站)，交付新臺幣（下同）38萬8,000元現金給丙○○。復
    乙○○經警方告知而察覺有異，旋配合警方佯裝交付款項，嗣
    乙○○在警方控制下，於同日16時50分許，在上址交付上開款
    項給丙○○，丙○○旋遭埋伏之員警查獲始未得逞。
貳、程序部分
　　本案被告丙○○所犯之罪，非死刑、無期徒刑、最輕本刑為3 
    年以上有期徒刑之罪，或高等法院管轄第一審之案件，被告
    就前揭被訴事實為有罪之陳述，經受命法官告以簡式審判程
    序之旨，並聽取被告及公訴人之意見後，本院認無不得或不
    宜改依簡式審判程序進行之處，爰依刑事訴訟法第273 條之
    1 第1 項、第284 條之1 規定，經合議庭評議後，裁定本案
    由受命法官獨任進行簡式審判程序。是本案之證據調查，依
    刑事訴訟法第273 條之2 規定，不受同法第159 條第1 項、
    第161 條之2 、第161 條之3 、第163 條之1 及第164 條至
    第170 條規定之限制，先予敘明。
參、認定犯罪事實所憑之證據及理由　　　　　　
一、被告就上開犯罪事實坦承不諱（警卷第3 至7頁、雲檢偵卷
    第27至28頁、本院卷第86、89、93頁），核與證人即告訴人
    乙○○（警卷第9至12頁）、證人陳文耀（警卷第13至14頁）
    之證述相符，並有告訴人與暱稱「NATWEST GLOOBAL EXP 」
    之通訊軟體LINE對話紀錄擷圖照片1份（警卷第15至22頁）
    、本院110 年聲監字第315 號通訊監察書、通訊監察譯文各
    1 份（警卷第23至28頁）等證據可佐。
二、至於起訴意旨雖認為被告、「Cla ra」及「NATWEST GLOOBA
    L EXP」等三人以上，共同為詐欺取財行為，屬三人以上共
    同詐欺取財未遂罪部分，經查：
㈠、刑法第339 條之4 第1 項第2 款之共同詐欺取財罪，其中三
    人以上係屬加重之構成要件要素，所稱三人當指自然人而言
    ，而關於此構成要件要素之證明，應本於嚴格證明法則，依
    檢察官所舉之全部卷證，足認確實有三人以上共同參與詐欺
    取財犯罪之事實為限，又刑法上之犯罪成立要件，其中何種
    人之行為得為受非難評價之資格，乃構成犯罪主體要件之一
    ；而責任能力即行為人能否賦予犯罪之資格，亦即該「行為
    人」有無刑罰之感應能力，得科予刑事制裁之歸屬責任，又
    係刑法上責任能力規定之重要因素。是依行為人之年齡多寡
    ，作為區分責任歸屬及其範圍之責任年齡，亦為責任能力有
    無之判別準據之一。未滿14歲之人，因其心智發育未臻成熟
    ，欠缺判斷不法與控制自我行為之能力，無由期待其適法行
    事，故刑法第18條第1 項明定：未滿14歲人之行為，不罰；
    將之屬於無刑事責任能力之人。縱其有「參與」犯行，其所
    「參與」之行為，仍不受非難評價。是共同正犯數行為人中
    ，若有未滿14歲之人，「參與」實行犯行者，仍應將該無責
    任能力人之「犯行」，剔除於外，不予計入共同正犯人數之
    列（最高法院100 年度台上字第3336號判決意旨參照），是
    以，刑法第339 條之4 第1 項第2 款之罪，既以三人以上共
    犯為構成要件，基於嚴格證明法則，應就符合三人以上共同
    參與詐欺取財犯罪，且無未滿14歲之人參與其中，舉證證明
    達於毫無合理懷疑程度，否則本於罪疑唯輕法則，於無法證
    明之情況下，僅能論以同法第339 條第1 項之詐欺取財罪。
㈡、起訴意旨所認定之3 人以上，係指被告、「Cla ra」及「NAT
    WEST GLOOBAL EXP」等人，然本案僅查獲被告到案，所稱「
    Cla ra」及「NATWEST GLOOBAL EXP」並未查獲，是否確實
    有另2名共犯分別與被告及告訴人聯絡，已無證據可佐證。
    況且，現今通訊軟體帳號之申設，並未限定同一自然人僅能
    一律使用相同帳號，同一人使用不同帳號之情況甚為普遍，
    又以詐欺犯罪而言，為躲避查緝，由一人同時使用不同代號
    、照片之情，亦屬多見，在別無證據證明或查獲帳號實際使
    用人之情況下，自不能僅以帳號不同，遽認實際上為不同人
    所使用。經查，被告陳稱：本案我主要跟暱稱「Cla ra」聯
    繫，至於暱稱「NATWEST GLOOBAL EXP 」這個人我不認識，
    我沒有見過他，也沒有聯絡過他。而「Cla ra」與「NATWES
    T GLOOBAL EXP 」是否為同一人，這部分我不曉得。本案我
    除了跟暱稱「Cla ra」之人接觸外，其他人我並沒有接觸過
    。而前案（本院110年度訴字第513號）所示「江寒」之人，
    我沒有接觸過，也不清楚「江寒」與暱稱「Cla ra」是否為
    同一人。我也沒有「江寒」的通訊聯絡軟體等語（本院卷第
    88至89頁），而卷內亦無證據證明被告實際上有與「NATWES
    T GLOOBAL EXP 」之人聯繫或碰面，是被告僅有跟「Cla ra
    」聯絡，未曾與「NATWEST GLOOBAL EXP 」或其他詐欺成員
    碰面，則「Cla ra」與「NATWEST GLOOBAL EXP 」是否係屬
    同一人或不同人，依卷內證據並無法認定。是以，本案依卷
    內之證據資料，尚不能證明本案另有被告以外之2 人以上共
    犯存在，且亦無從認定是否有未滿14歲之人參與其中。據此
    ，本件與刑法第339 條之4 第1 項第2 款「三人以上」之構
    成要件不符，應予指明。
三、綜上，被告之任意性自白有上開證據予以補強，應與事實相
    符，堪採為認定事實之依據。從而，本案事證明確，被告犯
    行堪以認定，應依法論罪科刑。
肆、論罪科刑
一、核被告所為，係犯刑法第339 條第3項、第1 項之詐欺取財
    未遂罪。公訴意旨認本案被告係涉犯三人以上共同詐欺取財
    未遂罪嫌，容有未合，業據本院說明如前，因此部分之社會
    基本事實同一，並經本院告知被告所犯法條及罪名（本院卷
    第89頁），無礙其防禦權之行使，爰依刑事訴訟法第300條
    規定，依職權變更起訴法條，併此敘明。
二、被告與「Cla ra」有犯意聯絡及行為分擔，依刑法第28條規
    定，應論以共同正犯。　　　
三、未遂犯之處罰，以有特別規定者為限，並得按既遂犯之刑減
    輕之，刑法第25條第2項定有明文。本案被告詐欺取財未遂
    犯行，依刑法第25條第2項規定，爰予減輕其刑。　　　　
四、爰審酌現今詐欺案件橫行社會，對於社會治安造成極大之負
    面影響，而詐欺成員利用人性之弱點，對失去警覺心之告訴
    人施以煽惑不實之言語，使其將財物依詐欺成員之指示交付
    ，經常求償無門、損失慘重，處境堪憐。而被告為思慮成熟
    之人，卻不思循正途獲取財物，貪圖一己不法私利，參與本
    案詐欺犯行，且尚未與告訴人達成和解，然幸本案告訴人經
    警方告知而察覺有異，致被告遭埋伏之員警查獲而未遂。又
    念及被告坦認犯行，犯後態度尚佳，且被告於本案中，並非
    居於首謀角色，參與程度無法與詐欺成員等同視之。兼衡被
    告自述專科肄業之教育程度；未婚，無子女；之前從事房屋
    仲介之工作，每月收入約3萬元；目前家庭成員僅有被告及
    姪子等節。另本院審酌被告之素行，此有臺灣高等法院被告
    前案紀錄表附卷可查，以及酌以檢察官、被告對本案刑度之
    意見等一切情狀，量處如主文所示之刑。　
伍、沒收部分　　
　　本案被告係使用OPPO廠牌之本案手機(搭配門號0000000000
    號)等情，業據被告供稱在案(本院卷第89頁)，是本案手機
    屬供犯罪所用之物，而本案手機扣案於前案（本院110年度
    訴字第513號），而該前案已宣告沒收本案手機在案並確定
    ，此有該前案判決列印本及被告之前案紀錄表附卷可憑（雲
    檢偵卷第29頁、本院卷第103頁），本案手機因法院宣告沒
    收而將被銷燬，已屬確定，足見本案對該門號0000000000號
    及其搭配之行動電話再行宣告沒收，顯然欠缺刑法上之重要
    性，故依刑法第38條之2第2項之規定，不再宣告沒收或追徵
    其價額。此外，本案無其他證據證明被告獲有利益，無從沒
    收犯罪所得，附此敘明。　　　　　
據上論斷，應依刑事訴訟法第273 條之1 第1 項、第299 條第1
項前段、第300條（依刑事判決精簡原則，僅記載程序法條），
判決如主文。
本案經檢察官甲○○提起公訴，檢察官謝宏偉到庭執行職務。
中　　華　　民　　國　　111 　年　　6 　　月　　8 　　日
                  刑事第八庭  法  官     蕭孝如

以上正本證明與原本無異。
如不服本判決應於收受判決後 20 日內向本院提出上訴書狀，並
應敘述具體理由；其未敘述上訴理由者，應於上訴期間屆滿後20
 日內向本院補提理由書（均須按他造當事人之人數附繕本）。
「切勿逕送上級法院」。
                              書記官     鄭庭羽
中　　華　　民　　國　　111 　年　　6 　　月　　8 　　日

附錄本件論罪科刑法條全文
中華民國刑法第339 條
意圖為自己或第三人不法之所有，以詐術使人將本人或第三人之
物交付者，處五年以下有期徒刑、拘役或科或併科五十萬元以下
罰金。
以前項方法得財產上不法之利益或使第三人得之者，亦同。
前二項之未遂犯罰之。